【裁判字號】    96,抗,1931
【裁判日期】    970111
【裁判案由】    訴訟救助
【裁判全文】
臺灣高等法院民事裁定                  96年度抗字第1931號
再 抗 告 人    甲○○
代  理   人    沈明欣律師
上列再抗告人因與相對人乙○○間聲請訴訟救助事件，對於中華
民國96年11月30日本院所為裁定，提起再抗告，茲裁定如下：
    主      文
再抗告駁回。
再抗告費用由再抗告人負擔。
    理      由
一、按對於抗告法院之裁定再為抗告，僅得以其適用法規顯有錯
    誤為理由，並經原法院之許可者為限；前項許可，以原裁定
    所涉及之法律見解具有原則上重要性者為限，民事訴訟法第
    486條第4項、第5 項訂有明文。所謂適用法規顯有錯誤，應
    以判決違背法規或現存判例解釋者為限，若在學說上諸說併
    存尚無法規判解可據者，不得指為用法錯誤（最高法院57年
    度台上字第1091號判例參照）；而所謂法律見解具有原則上
    之重要性者，係指所涉及之法律問題意義重大而有加以闡釋
    之必要者而言。
二、本件再抗告意旨雖以：再抗告人就與相對人間分配表異議之
    訴，曾向臺灣臺北地方法院聲請訴訟救助，經該院以再抗告
    人尚有價值高達新台幣（下同）378萬9742 元建物及土地一
    筆，非屬無資力之人，駁回再抗告人聲請，經再抗告人提起
    抗告後，抗告法院以再抗告人除擁有上開房地外，尚有薪資
    、獎金及執行業務所得，非無工作能力及收入之人，又以再
    抗告人既能對外舉債千萬元，顯非缺乏經濟信用，且再抗告
    人所提分配表異議之訴倘能扣除所主張相對人債權後，尚可
    領回餘款384 萬餘於元，實難認窘於生活而缺乏信用，而駁
    回抗告。惟依法律扶助法第3條、第13條及第62 條，無資力
    者係指符合社會救助法低收入戶，或其每月可處分收入及可
    處分資產低於法律扶助基金會受法律扶助者無資力認定標準
    2萬8千元者，再抗告人於94年度即無固有薪資所得及獎金，
    95年度執行業務所得亦僅1 萬餘元，其每月可處分收入顯已
    低於上開無資力認定標準，抗告法院以上開資料認定再抗告
    人有工作能力及收入，自非妥適。再以抗告人雖曾舉債千萬
    ，惟既因無法如期清償致賴以居住之惟一房地經聲請拍賣，
    是否仍得謂非缺乏經濟信用之人，已非無疑。末以該房地拍
    賣所得1200萬餘元價款係全數分配債權人，再抗告人並無餘
    款可供分配，縱有餘款亦仍留存執行法院，非抗告人所得支
    配，抗告法院以本件訴訟不確定判決結果，遽論再抗告人將
    有餘款384 萬元可供領取，已逾法院於認定訴訟救助與否之
    審查範圍。抗告法院逕認再抗告人不符無資力資格而為不利
    論斷，自難謂適用法規無違誤，所涉法律見解亦具有原則重
    要性，應予廢棄，爰依法提起再抗告。
三、惟查，提起再抗告，除須以原裁定適用法規顯有錯誤為其理
    由外，尚須以原裁定所涉及之法律問題意義重大而有加以闡
    釋必要，並經原法院之許可，始得謂其再抗告之提起為合法
    。而原法院對於再為抗告，認為不應許可者，應以裁定駁回
    其再抗告。本件再抗告人關於其是否無資力之指陳係屬認定
    事實問題，核屬於法院職權裁量之範圍，與適用法規是否顯
    有錯誤無關，再抗告意旨亦未指出本件所涉法律問題有何重
    大意義而有加以闡釋之必要，尚難認所涉及之法律見解具有
    原則上之重要性，其再抗告自不應許可，揆諸前開說明，本
    件再抗告於法不合，應予駁回。
四、據上論結，本件再抗告為不合法，爰裁定如主文。
中    華    民    國    97    年    1     月    11    日
                    民事第五庭
                        審判長 法  官 陳博享
                               法  官 蔡芳齡
                               法  官 梁宏哲
正本係照原本作成。
如不服本裁定，應於收受送達後10日內向本院提出抗告狀，並應
繳納抗告費新台幣１千元。
中    華    民    國    97    年    1     月    14    日
                               書記官 廖麗蓮


司法院資訊處製作；財團法人民間司法改革基金會備份。
